【裁判字號】    82,易,6057
【裁判日期】    890717
【裁判案由】    詐欺
【裁判全文】
臺灣板橋地方法院刑事判決                        八十二年度易字第六五七號
    公  訴  人  臺灣板橋地方法院檢察署檢察官
    被      告  乙○○
右列被告因詐欺案件，經檢察官提起公訴（八十二年度偵第八一○八號），本院判決
如左：
    主  文
乙○○共同連續意圖為自己不法之所有，以詐術使人將本人之物交付，處有期徒刑壹
年陸月。
    事  實
一、甲○○（已審結）係設址於臺北縣中和市○○路九十六巷十一號日福水電行之負
    責人，乙○○則係從事中古機車買賣業務，於八十一年十二月初得悉蘇堅忍於七
    十九年、八十年間，在基隆市○○路一七三號，收購他人行竊之機車，涉嫌故買
    贓物，經臺灣基隆地方法院判處有期徒刑三年，並應於刑之執行前令入勞動場所
    強制工作，八十一年六月四日上訴臺灣高等法院，正審理中，其父丁○○憂心如
    焚等情，竟共同基於意圖為自己不法所有之概括犯意，由乙○○出面向丁○○佯
    稱以甲○○係臺灣電視公司董事長陳重光、前監察院司法委員會召集人黃光平、
    立法委員鄭逢時一、二十年之助理，各界關係良好，可代為擺平官司等語，丁○○不疑有詐，遂於八十一年十二月六日偕同丙○○、蘇堅忍攜帶款項，至臺北縣
    中和市○○路五二三巷九十五弄三十二號乙○○住處，甲○○表示可以判無罪或
    緩刑，惟需活動費用新臺幣（下同）二百三十萬元，經討價還價後，以一百萬元
    成交。八十二年一月十一日，又由乙○○打電話至基隆市○○路一七三號，向丁○○佯稱，快要宣判了，活動費不足等語，丁○○不疑有詐，再度攜帶款項至乙○○住處，先由甲○○開價三十萬元，經討價還價後以二十萬元成交。詎料，八
    十二年一月二十一日，臺灣高等法院宣判蘇堅忍仍判處有期徒刑二年，應於刑之
    執行前，令入勞動場所強制工作三年（按：蘇堅忍現已服刑完畢），並未如所稱
    判決無罪或緩刑，丁○○知悉受騙後，要求退還該二筆款項，八十二年三月十一
    日始由甲○○之妻林謝鳳嬌返還十萬元，餘一百一十萬元，履經催討，二人均藉
    故敷衍，甲○○甚至逃匿無蹤，避不見面。
二、案經丁○○訴由臺灣板橋地方法院檢察署檢察官偵查起訴。
    理  由
一、被告乙○○前經本院於八十三年二月三日以八十二年度易字第六○五七號裁定停
    止審判在案。經隔多年，本院再度傳喚告訴人丁○○到庭陳稱以被告乙○○，腳
    不會走，會坐在輪椅或躺在床上，講話與常人無異，實際上仍做生意等語（見本
    院八十九年六月二十三日訊問筆錄）。嗣經本院傳喚並註明請家屬扶持到院，被
    告乙○○於八十九年七月十四日之審判期日已由其家屬以坐輪椅之方式扶持到院
    應訊，所為之陳述均與常人無異，是前本院所為裁定停止審理之原因，因認已屬
    消滅，則本案自應庚續進行程序，先此陳明。
二、訊據被告乙○○固坦承有於右揭時地見及告訴人丁○○交付二筆款項予甲○○之
    情事，惟矢口否認有何詐欺犯行，辯稱：並無與甲○○共同詐欺，僅係好意介紹
    告訴人與甲○○認識云云。經查：
    (一)、右揭被告乙○○與甲○○間如何研議設詞詐得財物之事實，業據告訴人丁○○於偵查中及本院歷次審理時指述綦詳，核與證人丙○○（按：即與告訴人
        同往乙○○住處目擊交款者）於偵、審中證述之情節相符；復有借據、信函
        、臺灣基隆地方法院八十年度訴字第四○七號刑事判決、臺灣高等法院八十
        一年度上訴字第四四六五號刑事判決附卷可稽。
    (二)、又被告乙○○供述係因丁○○之子蘇堅忍涉犯刑事官司，方介紹甲○○與丁○○認識，惟查甲○○僅係從事日用水電行工作者，被告乙○○何又須介紹
        予告訴人丁○○認識，並向甲○○提及，有無辦法解決所謂「刑事案件」之
        情事（見八十二年十一月十六日本院親赴被告乙○○住處訊問筆錄），其後
        甲○○何又立據向告訴人取得一百二十萬元之鉅額款項，其間又無任何之人
        保或物保作為告訴人出借款項之擔保，告訴人當無任意將該鉅款借予素不相
        識之甲○○之理，且該借據又何須由乙○○為之見證，況且告訴人陳明其並
        不認識甲○○，亦為被告乙○○自承在卷，乙○○亦供述以告訴人所稱之價
        錢非其所開，復供以：「人是我介紹的，但事情由他們去決定」等語（見本
        院八十九年七月十四日審理筆錄），據上所陳，足徵證人丙○○與告訴人所
        為指述情節非虛；而該借據係表示甲○○已經取得該一百二十萬元，其等以
        此借據作為嗣後彌縫之用，顯然可悉。因之該款項係為供作所謂之「活動費
        費用」之事實，已如前述告訴人之指述暨證人丙○○之證述在卷，被告乙○○前揭所辯顯係飾卸，不足採信。事證明確，被告二人犯行，均堪認定。
二、核被告乙○○所為，係犯刑法第三百三十九條第一項之詐欺罪。被告與已結被告
    甲○○間，有犯意之聯絡及行為分擔，為共同正犯；其等先後二次犯行，時間緊
    接，犯罪構成要件亦復相同，顯係基於概括犯意為之，應依刑法第五十六條連續
    犯之規定論以一罪，並加重其刑。爰審酌被告犯罪之動機、目的、手段、詐得財
    物數額，所為顯已破壞司法信譽暨犯罪後之態度等一切情狀，量處如主文所示之
    刑。
三、共同被告甲○○部分，本院已於八十四年十月十九日以八十二年度易字第六○五
    七號刑事判決處有期徒刑一年二月，被告甲○○不服，向臺灣高等法院提起上訴
    ，經該院於八十五年三月十四日判決上訴駁回確定，並經臺灣板橋地方法院檢察
    署於八十五年七月一日以八十五年度執字第二二五九號送監執行（指揮書執行完
    畢日期：八十六年八月六日）。附此敘明。
據上論斷，應依刑事訴訟法第二百九十九條第一項前段，刑法第二十八條、第五十六
條、第三百三十九條第一項、罰金罰鍰提高標準條例第一條前段，判決如主文。
本案經檢察官楊仲農到庭執行職務
中      華      民      國      八十九      年      七      月   十七   日
                                  臺灣板橋地方法院刑事第六庭
                                          法  官  黎錦福
右正本證明與原本無異。
如不服本判決，應於判決送達後十日內向本院提出上訴狀。
                                          書記官  戴尚榮
中      華      民      國      八十九      年      七      月   十九   日
附錄本案論罪科刑法條全文：
刑法第三百三十九條
意圖為自己或第三人不法之所有，以詐術使人將本人或第三人之物交付者，處五年以
下有期徒刑、拘役或科或併科一千元以下罰金。
以前項方法得財產上不法之利益或使第三人得之者亦同。
前二項之未遂犯罰之。


司法院資訊處製作；財團法人民間司法改革基金會備份。
